【裁判字號】    88,訴,2481
【裁判日期】    890214
【裁判案由】    盜匪
【裁判全文】
臺灣高雄地方法院刑事判決                        八十八年度訴字第二四八一號
    公  訴  人  臺灣高雄地方法院檢察署檢察官
    被      告  戊○○
                丙○○
    共      同
    指定辯護人  本院
右列被告等因盜匪案件，經檢察官提起公訴（八十八年度偵字第二六０六三號），本
院判決如左：
    主  文
戊○○、丙○○共同意圖為自己不法之所有，以恐嚇使人將本人之物交付，處有期徒
刑壹年貳月，扣案小鐵撬壹支、Ｔ型板手貳支均沒收。
    事  實
一、戊○○、丙○○與綽號「豬哥」、「十元」之庚○○、藍雅慧（二人均另案審理
    ）等四人，因缺錢使用，庚○○乃提議至超商取款花用，渠等即意圖為自己不法
    所有，並基於共同犯意聯絡，於民國八十八年十月二十二日凌晨一時四十分許（
    起訴書誤載為一時三十分許），至高雄市○○區○○街一三二號「巨蛋超商」前
    ，先由庚○○佯欲兌換硬幣進入店內，向店員乙○○以兇惡之態度恐嚇稱：我要
    開機檯拿錢及Ｉ. Ｃ. 板等語，因乙○○心生畏懼不敢作聲，庚○○乃持其所有
    鐵撬一支、Ｔ型板手二支，至該店內擺設之丁○○所有之滿貫大亨電動玩具機檯
    後方，強行撬開機檯之外殼，取出該機檯內之Ｉ. Ｃ. 板一面。隨後藍雅慧及戊○○二人亦分別進入該店內，並來回走動為之把風。至同日一時五十分許，丙○○亦進入該店內觀看，並在該機檯前方協助庚○○以上開Ｔ型板手撬開投幣口，
    取出零錢。待零錢取出後，丙○○再接受庚○○之指示以相同手法至另一相鄰機
    檯取出零錢，總計取得上開Ｉ. Ｃ. 板一面、零錢約新台幣（下同）六千元。丙○○得手，復取其中約二千元分予在旁打玩電玩之玩客後，渠四人即揚長而去。
    嗣於翌日即八十八年十月二十三日，戊○○、丙○○二人至高雄市○○區○○街
    五十一號之「界陽超商」店內打完電動玩具時，為該店負責人甲○○即丁○○友
    人發覺，而報警當場查獲，並自丙○○身上扣得上開戊○○所有之小鐵撬一支、
    Ｔ型板手二支（起訴書誤為丙○○所有）。
二、案由高雄市政府警察局小港分局移送偵辦台灣高雄地方法院檢察署檢察官偵查起
    訴。
    理  由
一、訊據被告戊○○、丙○○二人固坦承有於右揭時地持鐵撬、板手等物取走「巨蛋
    超商」內電動玩具Ｉ. Ｃ. 板及零錢之事實，惟矢口否認有何恐嚇取財之犯行，
    均辯稱：是庚○○說他有機檯擺放在「巨蛋超商」，要我們進去拿錢，我們實不
    知情云云。惟查，右揭事實，業據證人即該超商店員苗棋志到庭證述綦詳，苗棋
    志證稱：當時我在上班，庚○○進來後說要開機檯拿錢及ＩＣ板，他們看起來很
    兇惡，我就不敢阻止他們，庚○○就在店內電動玩具後面之走道要開機檯拿ＩＣ
    板等語（見本院八十九年一月六日審判筆錄）。而證人丁○○即上開超商負責人
    亦到庭證稱，伊與庚○○及被告等人均不相識，上開機檯係伊所有等語在卷。且
    本院調取扣案之該店當日監視錄影帶當庭播放勘驗之結果，「該店當時本有三名
    男子正在打玩電動玩具，其中一人先行離開後，庚○○約於凌晨一時四十分左右
    進入，己○○隨後亦入店內，庚○○先移動其中一台電動玩具，自其後方以不明
    物體強行開啟外殼，己○○則在旁觀看，二人並未發現持有西瓜刀。其後戊○○
亦進入觀看，丙○○則於同日凌晨一時五十分午進入進超商，該二人亦未發現持
    有西瓜刀。丙○○亦持一不明物體蹲在電動玩具前欲強行打開投幣口。打開後，
    庚○○又指示其開啟另一機檯，至取得一袋硬幣及ＩＣ板等物後即行離開」（見
    本院上開審判筆錄）。是被告二人無端進入他人店中，以板手等金屬器具強行撬
    開上開電玩機檯取走ＩＣ板及零錢之事實甚明。且若果被告二人真誤以上開機檯
    確屬庚○○所有，則以渠等均非三歲小兒，見庚○○以上開板手等利器強行撬開
    ，破壞機檯取出零錢及ＩＣ板，而非自備之鑰匙之方式開啟，竟能無所懷疑，實
    大悖常情。再以被告丙○○亦坦承伊取得上開機檯內之零錢後，曾將其中約二千
    元分與在旁打玩電玩之玩客二人等語在卷（見上開審判筆錄），益徵被告等明知
    伊所取得之財物，係恐嚇所得不勞而獲，始有任意處分之舉動。是被告上開所辯
    ，純係卸責之詞；而證人庚○○到庭證稱伊曾告以被告二人上開機檯為伊所有云
    云，亦係迴護之詞，均不足採信。此外復有共犯庚○○所有小鐵撬一支、Ｔ型板
    手二支扣案足資佐證，是本件事證明確，被告二人犯行均堪認定。
二、按強盜罪之強暴、脅迫，以在客觀上對於人之身體及自由確有侵害行為為必要，
    若僅因他人主觀上之畏懼，不敢出而抵抗，任其取物以去者，尚不能謂與強盜罪
    之要件相符（最高法院二十七年度上字第一七二二號判例意旨參照）。又恐嚇行
    為不以將來之惡害通知為限，即以強暴脅迫為手段，而被害人未達於不能抗拒程
    度者，亦屬之。刑法上恐嚇取財罪之「恐嚇」，固係指以危害通知他人，使該人
    主觀上生畏怖心之行為，然此危害之通知，並非僅限於將來，其於現時以危害相
    加者，亦應包括在內。因是，恐嚇之手段，並無限制，其以言語﹑文字為之者無
    論矣，即使出之以強暴﹑脅迫，倘被害人尚有相當之意思自由，而在社會一般通
    念上，猶未達於不能抗拒之程度者，仍屬本罪所謂「恐嚇」之範疇。至於危害通
    知之方法，亦無限制，無論明示之言語﹑文字﹑動作或暗示之危害行為，苟已足
    使對方理解其意義之所在，並足以影響其意思之決定與行動自由者均屬之。故其
    與強盜之區別，端在所為之強暴﹑脅迫，其於社會一般通念上，是否足以抑制被
    害人之意思自由，至於不能抗拒，以為財物之交付為斷，倘其尚未達到此一程度
    ，雖係意圖為自己不法之所有而出之以強暴﹑脅迫，亦僅應成立恐嚇取財罪（最
    高法院八十年第四次刑庭會議決議意旨、八十一年度台上字第八六七判決意旨參
    照）。查本件被告二人與共犯庚○○及己○○進入上開超商時，並未攜帶任何刀
    具之情，業據證人乙○○到庭證述在卷，證人丁○○亦證稱，伊是看錄影帶發現
    被告戊○○身後似有不明物體藏於衣服之內，始說他們有帶西瓜刀，並未直接看
    到等語。而被告戊○○並供明伊身後之物品實係行動電話之天線等語在卷，此均
    核與本院調取該店之監視錄影帶播放勘驗之結果相符（如前述）。乙○○並證稱
    ，「他（指庚○○）看起來很兇惡，我就不敢阻止他，那時他們在開機檯，我在
    櫃檯和我朋友蔣金獅說話」等語在卷（見上開審判筆錄）。且據上開錄影帶所示
    ，被告等在開啟機檯時，尚有玩客二人在旁打玩電動玩具，則若被告等果以強暴
    手段實施強盜行為，亦應控制全場，而無令旁人仍在場打玩電動玩具之理。是被
    害人乙○○於本院所稱，伊係因被告等態度兇惡而不敢作聲，始任令渠等取走Ｉ
    Ｃ板及零錢之證詞，當可採信。是被告等所為，顯然尚不足以壓制被害人之意思
    自由，而使其不能抗拒甚明。而被告等兇惡之態度，依社會通念，已足使被害人
    理解其意義，並足以影響其意思之決定，而任令渠取走財物，核被告等所為，係
    犯刑法第三百四十六條第一項之恐嚇取財罪。公訴意旨認依懲治盜匪條例第五條
    第一項之盜匪罪處斷，尚有未洽，惟起訴書所載社會基本事實仍屬同一，起訴法
    條應予變更。至公設辯護人雖認被告等應改搶奪罪論處，惟按刑法上之搶奪係指
    乘人不備或不及抗拒而公然掠取財物之謂，惟被告等進入上開超商後，係告知店
    員乙○○後，在其注意下取走ＩＣ板及零錢，已如上述，其所為顯與乘人不備或
    不及抗拒有別，為本院所不採，附此敘明。被告戊○○、丙○○二人與庚○○、
    己○○所為，具有犯意聯絡與行為分擔，為共同正犯。爰審酌被告二人均年富力
    強，不思正途工作以謀資費，竟公然結夥持利器進入超商強取財物，嚴重破壞社
    會治安，殊不可取，且嗣後復未坦承犯行，未見悔意，惟念其所得財物尚屬有限
    等一切情狀，分別量處如主文所示之刑。扣案小鐵撬一支、Ｔ型板手二支，係共
    犯庚○○所有，供被告二人犯罪所用之物，依共犯沒收之法理，應依刑法第三十
    八條第一項第二款宣告沒收。
三、公訴意旨另以被告二人復於八十八年十一月二十三日上午十一時許，至高雄市○○區○○街五十一號之「界陽超商」店內，擬以同一手法強盜財物，惟為該店負
    責人甲○○查覺報警致未得逞，涉犯懲治盜匪條例第五條第三項之預備盜匪罪嫌
    云云。訊據被告二人堅決否認有上開盜匪罪嫌，辯稱：我們當日是進入打玩電動
    玩具，並不是要搶錢等語。經查，被告二人當日確係進入上開「界陽超商」打完
    電動玩具，並無恐嚇、搶奪或強盜之行為之情，業據證人甲○○到庭證述綦詳。
    甲○○並證稱，伊是因與丁○○是好友，丁○○被搶後有與之共同看過該錄影帶
    ，所以認得被告二人才報警等語在卷（見上開審判筆錄）。是甲○○亦非遭被告
    行搶始行報警。被告上開所辯，尚屬非虛。是被告二人進入該店後，既僅在打玩
    電動玩具，並無任何強取財物之舉動，更難僅以在被告丙○○身上查獲上開鐵撬
    、板手一端遽論其有預備盜匪之犯行。此外，復查無其他積極證據足認有該犯行
    ，本部分犯罪尚屬不能證明，惟公訴人認與其起訴部分有連續犯之裁判上一罪關
    係，爰不另為無罪之諭知。
據上論斷，應依刑事訴訟法第二百九十九條第一項前段、第三百條，刑法第二十八條
、第三百四十六條第一項、第三十八條第一項第二款，罰金罰鍰提高標準條例第一條
前段，判決如主文。
本案經檢察官陳登燦到庭執行職務。
中      華      民      國      八十九      年      二    月    十四    日
                                  臺灣高雄地方法院刑事第一庭
                                      法  官    蔡    廣    昇
右正本證明與原本無異。
如不服本判決，應於判決送達後十日內，向本院提出上訴狀。
                                      書記官    張    乃    昇
中    華    民    國      八十九      年      二      月      十五      日
附錄法條：
刑法第三百四十六條第一項：
意圖為自己或第三人不法之所有，以恐嚇使人將本人或第三人之物交付者，處六月以
上五年以下有期徒刑，得併科一千元以下罰金。


司法院資訊處製作；財團法人民間司法改革基金會備份。
